【裁判字號】    99,行專訴,102
【裁判日期】    991209
【裁判案由】    新型專利舉發
【裁判全文】
智慧財產法院行政判決
                                   99年度行專訴字第102號
                                民國99年11月18日辯論終結
原      告  曜越科技股份有限公司
代  表  人  林培熙
訴訟代理人  賴安國律師
複 代 理人  蕭翊亨律師
            趙鴻儒專利代理人
被      告  經濟部智慧財產局
代  表  人  王美花（局長）住同上
訴訟代理人  郭偉齡
參  加  人  葉智
訴訟代理人  謝佩玲律師
            何娜瑩律師
上列當事人間因新型專利舉發事件，原告不服經濟部中華民國99
年5月3日經訴字第09906055410號訴願決定，提起行政訴訟，並
經本院命參加人獨立參加被告之訴訟，本院判決如下︰
    主  文
原告之訴駁回。
訴訟費用由原告負擔。
    事實及理由
一、事實概要：緣原告前於民國92年3月28日以「電腦主機之外
    接式水冷散熱裝置」向被告申請新型專利，經其編為第9220
    4873號審查，准予專利，並於公告期滿後，發給新型第2272
    11號專利證書（下稱系爭專利）。嗣參加人葉智君以其有
    違核准時專利法第98條第2項之規定，對之提起舉發。嗣原
    告於98年4月17日提出系爭專利申請專利範圍更正本。案經
    被告審查，認該更正本符合專利法之規定，應准予更正，並
    依該更正本審查，於98年10月30日以(98)智專三(二)04119字
    第09820696010號專利舉發審定書為「舉發成立，應撤銷專
    利權」之處分。原告不服，提起訴願，經遭駁回，遂向本院
    提起行政訴訟。
二、原告之主張：
  (一)系爭專利申請專利範圍第1項具進步性:
  1.系爭專利與證據1比對分析如下：
    (1)系爭專利之進風口11與出風口12，其設置的方式位置明顯
      與證據1不同，兩者在功效上係不相同，系爭專利藉由設
      置於不相同面板之進風口11與出風口12，從進風口11吸取
      外界的冷空氣A1，並自出風口12排出，反之亦然（系爭專
      利說明書第7頁17至19行）。然而，證據1卻極有可能因將
      出風口與進風口設置於同一側的緣故，而導致進風口會吸
      取由出風口所排出之熱氣（證據1之說明書第8頁最後1行
      至第9頁第2行），故兩者所達成之功效明顯不同。
    (2)系爭專利係一種外接式水冷散熱裝置，於系爭專利之「新
      型內容」後段之說明中，係已明白揭示本創作之水冷散熱
      裝置必須外接於電腦主機。然而，根據證據1於第6圖與其
      說明，於實施例中，證據1之散熱裝置係用以組設於電腦
      主機殼8之盒體81內，用以提供散熱，此與系爭專利係專
      用於電腦主機外接式水冷散熱裝置的目的不同，亦即證據
      1 之發明並非專用於外接於電腦主機外的散熱裝置與方法
      ，故兩者之發明目的明顯不同。
    (3)系爭專利並不需要證據1所需之水箱體4、金屬導熱座41
      、熱交換金屬片411、液冷式散熱片1、與致冷片5等。此
      外，證據1需要透過三次的降溫冷卻動作，方才達成所需
      之溫度。然系爭專利相較證據1僅需一次的降溫冷卻動作
      ，故兩者在冷卻的方式上明顯不同。
    (4)證據1係利用具有循環水道123之液冷式散熱器1，如證據1
      之第1圖中虛線所示，而系爭專利係為具中空水道之散熱
      體，如系爭專利之第3圖中虛線所示，系爭專利係利用中
      空水道51，使得熱源61相較利用證據1之循環水道123 更
      可被迅速帶走，故兩者所產生之功效明顯不同。
  2.系爭專利與證據2比對分析如下：
    (1)證據2之發明目的係為了避免採用與習知技術相同的外部
      連接液冷裝置而衍生之發明，如證據2之第13、14圖所示
      ，且於說明書第2欄第5至50行中分別地描述到：在安裝
      分離的冷卻裝置之後會導致使用整體空間的減少；需要
      較為複雜精密的設計；在電子裝置與冷卻裝置之間的管
      線佈局上需要耗費較多的時間（特別是在惡劣的安裝環境
      下）；推動冷卻管內的冷卻劑需要藉由泵(pump)來提高
      更高的推動力量以克服管子內的阻力；以及在更換或排
      出管內冷凝劑時所遭遇的問題等等，都是促使證據2將外
      接式冷卻裝置改良為內接式的冷卻裝置的原因，如證據2
      之Fig.2或Fig.10A所示，亦即證據2與系爭專利所欲達成
      之目的明顯不同，且系爭專利係特別是用來設計與電腦分
      離的一種外接式的冷卻裝置。
    (2)證據2所揭示之習知技術（見第12圖)，其係利用分別地由
      單一的冷卻裝置20提供複數台電腦10冷卻，如下圖虛線所
      示，然而所揭露之該習知技術中並未揭示其冷卻裝置20之
      內部結構，故熟悉該項技術領域具有通常知識者，並無法
      依據該習知技術之揭露方式，而輕易的思及到與系爭專利
      之方法與結構相同之電腦主機外接式水冷散熱裝置。
    (3)證據2所揭示之另一習知技術中，其可一併參照第13、14
      圖，係利用冷卻裝置20，再經由埋設於地板下的水管19，
      而提供串聯的水循環路徑於複數台電腦10，用以進行散熱
      ，該冷卻裝置20之內部結構圖中包含有兩個熱交換回路，
      且第一散熱路徑係透過壓縮機21、冷凝器22以及二氯二氟
      代甲烷管線24所組成，並且透過熱交換器23與第二散熱路
      徑之水槽25、水泵26以及水管27提供給外部的水管19進行
      散熱，然而與系爭專利相較，系爭專利並非利用水槽以及
      利用兩個或兩個以上的內部交換散熱路徑來以進行散熱，
      兩者在冷卻的方式上明顯不同。
  3.系爭專利與證據3比對分析如下：
    (1)證據3係一種風扇轉速控制電路係與設置於系統內之熱源
      體周圍的風扇電性連接，如證據3第1圖中虛線所示，且主
      要係藉由貼置於熱源體所在處之熱感知器感測熱源體之溫
      度變化，並輸出對應之電壓值，此值經由一類比數位轉換
      器轉換為一數位形式之熱源溫度參數輸出至中央運算處理
      器，經與該中央運算處理器內建之對應表比較決定輸出等
      級A，及一藉由一輸出功率偵測單元回授輸出系統之輸出
      電壓值及電流值，經由該類比數位轉換器接收並轉換為一
      數位形式之輸出電壓值及輸出電流值後輸出至該中央運算
      處理器，經該中央運算處理器運算處理後得到一輸出功率
      參數，並與該對應表比較後決定輸出等級B，而後該中央
      運算處理器再比較輸出等級A及B，進而將等級較高者所對
      應之控制訊號輸出至該風扇轉速控制單元，當輸出等級愈
      高時，該風扇轉速控制單元輸出用來驅動風扇之直流電壓
      愈高，使風扇轉速愈快。
    (2)證據3中所揭示之風扇轉速控制電路，需在熱源體1上貼置
      一個熱感知器2用以感測熱源體1之溫度變化，並將該溫度
      變化的類比數據經由中央運算處理器進行運算分析對應比
      較等過程，再決定該風扇6的轉速。然而，系爭專利之該
      控制單元7係遠離/分離於散熱體5設置，而非為貼置於該
      散熱體5上。再者，系爭專利之外接式水冷散熱器裝置與
      電腦主機6僅只有水管51a、51b的連接，並無任何回饋訊
      號可提供給電腦主機6內部之中央處理單元且再由中央處
      理單元反應給外接式水冷散熱器裝置控制風扇，如系爭專
      利之第三圖虛線所示。換言之，系爭專利的控制方式，並
      未與證據3使用相同的方式控制風扇的轉速。雖證據3係揭
      露用於排除系統所產生熱源所需之風扇控制，然而實質上
      係為一種協同中央運算處理器而產生之風扇控制方法，與
      系爭專利應用於外接式的冷卻裝置的領域相較，證據3明
      顯係屬於不同領域之發明。
    (3)根據上述所提出系爭專利與證據1、2、3之間的差異，已
      可輕易地瞭解到系爭專利申請專利範圍第1項係明顯不同
      於證據1、2、3，且熟悉該項技術領域具有通常知識者無
      法依申請前之先前技術所能輕易完成時，系爭專利申請專
      利範圍第1項應具有進步性。再者，根據專利審查基準對
      於進步性的審查原則，就發明所欲解決之問題而言，引證
      文件的技術內容是否促使該發明所屬技術領域中具有通常
      知識者將其所揭露的技術內容組合在一起。若兩技術內容
      所揭露之必要技術特徵先天即不相容，則其技術內容的組
      合並非明顯（證據1、2），就技術領域而言，引證文件的
      技術內容是否屬於相關的技術領域，若兩技術分屬不相關
      的技術領域，通常其技術內容的組合並非明顯（證據3）
      。亦即，若技術內容的組合對於所屬技術領域中具有通常
      知識者非為明顯時，則具有進步性，故請求項1具有進步
      性。
  (二)系爭專利申請專利範圍第2至5項具進步性：
  1.證據4係利用第一水溫感知器13與第二水溫感知器22用以控
    制進水控制閥20，進而根據所偵知的水溫，調整進入冷凝器
    4之水量，如證據4之圖1虛線所示。
  2.然系爭專利係可根據說明書第8頁第16至21行或同頁第23行
    至第9頁第7行所描述：「並藉該調節器(72)以供使用者視電
    腦主機之運轉狀況，調整該水泵(2)、風扇(4)之轉速，或者
    藉由該控制單元(7)，自動、偵測調整該風扇(4)之轉速者。
    」與「串接至少一節流閥(20)，以調節進入該散熱體(5)之
    水流流速；或於該散熱體(5)中空水道之出口(512)與該冷凝
    管組(3)之入水口(32)間，係串接至少一節流閥(30)，以調
    節進入該冷凝管組(3)之水流流速者。」，從上述說明與圖
    式中，可以明顯暸解到系爭專利係藉由使用者操作位於控制
    單元7上的調節器72調整水泵2進而控制水流之流速或者手動
    調整節流閥20、30，與證據4根據水溫感知器的結果，進而
    控制進水控制閥20，以改變水量進入的多寡方式，故兩者明
    顯屬於不同領域之發明。
  3.根據上述所提出系爭專利與證據4之間的差異，系爭專利申
    請專利範圍第2、3項之「節流閥」應與同項其它的技術特徵
    一併考慮，而根據專利審查基準對於進步性之審查原則，「
    進步性之審查應以每一請求項中所載之發明的整體為對象，
    亦即將該發明所欲解決之問題、解決問題之技術手段及對照
    先前技術之功效作為一整體予以考量」，亦即節流閥再結合
    同項之其它技術特徵，應可使得審查人員可以輕易地瞭解到
    系爭專利係明顯不同於證據4，且證據4係一種水冷冷氣機之
    改良結構，與系爭專利係分別屬於不同之發明領域，而熟悉
    該項技術領域具有通常知識者無法依申請前之先前技術所能
    輕易完成時，則系爭專利申請專利範圍第2、3項應具有進步
    性。再者，系爭專利申請專利範圍第4、5項係依附於第2、3
    項，系爭專利申請專利範圍第2、3項既已符合進步性之規定
    ，則其附屬請求項第4、5項應同樣符合進步性之規定。
  (三)系爭專利申請專利範圍第6、7項具進步性：
  1.原處分及訴願決定以系爭專利申請專利範圍第6項所揭露之
    「將多數散熱體成一串聯狀態者」之技術特徵已被證據2所
    揭露。惟於此係利用具有中空水道之散熱體進行散熱，此結
    構並未揭示於證據1、2，故並無法藉由結合證據1與2而輕易
    思及到將散熱體以串聯的方式連接。
  2.再者，如系爭專利申請專利範圍第7項所述之「各該散熱體
    於該水泵出水口與該冷凝管組之入水口間，呈一並聯狀態者
    。」，亦與上述第6項具有相同之理由，故系爭專利申請專
    利範圍第6、7項非為所屬技術領域具有通常知識者可依申請
    前之先前技術所能輕易完成時，則系爭專利申請專利範圍第
    6、7項應具有進步性。
  (四)系爭專利申請專利範圍第8、9項具進步性：
    根據上述對於證據2與系爭專利之差異性說明，已可清楚明
    瞭其進風口與出風口之設計係明顯不同，且所達成之功效亦
    明顯不同，再藉由所設置與該進風口與該出風口之間的冷凝
    管組，其結構當然不同，組合證據1、2及4之技術實無法輕
    易思及系爭專利申請專利範圍第8、9項之結構進而達成相同
    可預期之功效，故系爭專利申請專利範圍第8、9項非為所屬
    技術領域具有通常知識者可依申請前之先前技術所能輕易完
    成，應具有進步性。
  (五)參加人另提出證據5用以補強說明證據3中所未實質揭露有關
    於將風扇轉速顯示在資訊面板上的技術特徵。首先，針對證
    據5的技術特徵進行分析，該證據5係一種電腦主機環境狀態
    偵測警示電路，其係以複數偵測元件偵知環境溫度、風扇運
    轉狀態及電源供應狀態，經由一主電路板上之各電路適當之
    轉換處理後，使其顯示於一面板上之顯示幕，並於環境狀態
    符合預設之條件時，可驅動相關裝置加以對應處理，且於主
    機環境產生異常時，可驅動一警示裝置發出警示信號者。其
    中，該電腦主機環境狀態偵測警示電路係為單一整體電路，
    如證據5第1圖所示。
  1.然根據證據5說明書第3頁第16行中所述，係利用風扇偵測元
    件21偵測風扇運轉狀態，並且根據預設於該轉速轉換電路11
    內的警示轉速值，兩者進行比較，若該風扇偵測元件21偵測
    風扇運轉的轉速低於該警示轉速值時，會輸出警示訊號；反
    之，則正常運轉。換言之，該轉速轉換電路11僅係用於設定
    該警示轉速值，並非用以直接地控制該風扇運轉時的轉速，
    亦即，該風扇之轉速並非可調節，其與系爭專利中所述利用
    調節器調整該風扇之轉速者之特徵明顯不同。
  2.再者，證據5說明書中第4頁第6-8行描述到「…由該風扇比
    較設定電路15將之與預設啟動溫度比較，於偵測溫度達到啟
    動溫度時由風扇比較設定電路15輸出一控制信號至風扇控制
    電路12，由該風扇控制電路12啟動風扇電源121，使風扇動
    作以冷卻主機內之溫度。」，亦即該風扇係僅存在開啟或關
    閉的狀態，而無法達到如同系爭專利說明書中所述其係藉由
    調節風扇的轉速提供使用者視電腦主機之運轉狀況，調整該
    水泵(2)、風扇(4)之轉速，或者藉由該控制單元(7)，自動
    、偵測調整該風扇(4)之轉速者等之功效，故證據5所述之技
    術特徵係明顯不同於系爭專利。
  3.查證據5若與證據3結合，由於該證據3亦同樣未揭示如同系
    爭專利中所提及提供使用者視電腦主機之運轉狀況而進行調
    整的調節器，故熟悉該項技術領域者無法藉由結合證據3與
    5輕易地思及到上述所提及系爭專利之技術特徵。
  (六)並聲明：1.原處分及訴願決定均撤銷；2.訴訟費用由被告負
    擔。
三、被告辯稱：
  (一)首先，本件舉發案係按原告98年4月17日所提之申請專利範
    圍更正本進行審查，系爭專利申請專利範圍第1、2、3、6、
    7、8、9項（獨立項）所界定之「水冷散熱裝置」，包括一
    殼體、水泵、冷凝管組、風扇及散熱體等構件，其已見於證
    據1之「盒體」、「幫浦」、「第二散熱器」、「風扇」及
    「液冷式散熱器」，證據2說明書第14圖已揭露一種電腦外
    接式之水冷散熱裝置（其揭露一種具有分離／組合功能的電
    子裝置之散熱裝置，其將一「水冷散熱裝置」置於一電子裝
    置主機之外部，用以達成改善散熱效能之技術功效），另證
    據3已揭露一種風扇轉速控制電路，將「顯示熱源的溫度、
    風扇轉速等數據，並藉該調節器以調整該風扇之轉速」的資
    訊面板，設置於一電腦主機之外部，故組合證據1、2及3已
    足以證明系爭專利申請專利範圍第1項所界定之：「將水冷
    散熱裝置置於一電腦主機之外部，藉由銜接之水管，延伸地
    裝置於所需散熱之電腦主機內的熱源上，以將該熱源所產生
    之熱能帶移至電腦主機外之冷凝管組中散熱；其中，更包括
    一控制單元，含有至少一顯示器及一調節器，裝置於該殼體
    之面板上，以顯示熱源之溫度、風扇轉速等數據，並藉該調
    節器以調整該風扇之轉速者」之技術特徵係運用申請前既有
    技術或知識，而為熟習該項技術者所能輕易完成，難謂具進
    步性。
  (二)另證據4之申請專利範圍第3項所述「上述散熱器係一密封蜂
    巢式者，利用控制閥控制進水，再以感溫器測定控制節流閥
    ，以控制水量，以達設定排水溫度」，已揭示系爭專利申請
    專利範圍第2項所界定之「該水泵之出水口與該散熱體之中
    空水道的入口間，係串接至少一節流閥，以調節進入該散熱
    體之水流流速者」及第3項所界定之「該散熱體中空水道之
    出口與該冷凝管組之入水口間，係串接至少一節流閥，以調
    節進入該冷凝管組之水流流速者」之技術特徵。又系爭專利
    申請專利範圍第4、5項係依附於第2或3項，而第4項所界定
    之「節流閥，係裝置於一擴充槽插片上，以藉該擴充槽插片
    裝置於該電腦主機之擴充槽上」及第5項所界定之「各節流
    閥係穩固地裝置於該殼體上」之技術特徵，僅為引用習知技
    藝且無功效上之增進，故組合證據1、2及4足以證明系爭專
    利申請專利範圍第2至5項係運用申請前既有技術或知識，而
    為熟習該項技術者所能輕易完成。
  (三)證據2說明書圖式第14圖已揭露：各水冷頭透過水管而與水
    槽及泵浦銜接，呈一串聯狀態者；且串聯或並聯的連接型態
    本屬習知技術，故組合證據1、2足以證明系爭專利申請專利
    範圍第6項所界定之「各該散熱體呈一串聯狀態者」及第7項
    所界定之「各該散熱體於該水泵出水口與該冷凝管組之入水
    口間，呈一並聯狀態者」之技術特徵係運用申請前既有技術
    或知識，而為熟習該項技術者所能輕易完成。
  (四)再查，證據2的說明書圖式第1圖已揭露：熱交換機、風扇、
    排風口及吸風口，當風扇啟動時，可自吸風口吸入外界冷空
    氣，並令冷空氣穿經熱交換機後自排風口向外吹出者；故組
    合證據1、2及4足以證明系爭專利申請專利範圍第8項所界定
    之「該冷凝管組，係裝置於該殼體之進風口與該風扇間，以
    於啟動該風扇時，可自該進風口吸入外界冷空氣，並令該冷
    空氣穿經該冷凝管組後自該出風口向外吹出者」及系爭專利
    申請專利範圍第9項所界定之「該冷凝管組，係裝置於該風
    扇與該殼體之出風口間，以於啟動該風扇時，可自該進風口
    吸入外界冷空氣，並使該冷空氣吹向該冷凝管組後，自該出
    風口送出者」技術特徵係運用申請前既有技術或知識，而為
    熟習該項技術者所能輕易完成。據此，系爭專利違反核准審
    定時應適用之專利法第98條第2項之規定，原告所提出之理
    由並不成立。
  (五)並聲明：1.駁回原告之訴；2.訴訟費用由原告負擔。
四、參加人主張：
  (一)關於系爭專利申請專利範圍第1項
  1.系爭專利申請專利範圍第1項之要件1「一殼體(1)，至少含
    有一進風口(11)及一出風口(12)者」已揭露於證據1「一盒
    體(81)，其前面板處係設有一可使氣流流通之散熱網孔(811
    )，系爭專利之要件2「一水泵(2)，裝置於該殼體(1)中，至
    少含有一入水口(2a)及一出水口(2b)者」已揭露於證據1之
    一幫浦(414)，其設於前述盒體(8 1)之後端一側，係用以使
    冷卻液(127)進行一連串熱交換循環；系爭專利之要件3「一
    冷凝管組(3)，裝置於該殼體(1)中，令其出水口(31)以水管
    (3a)連接該水泵(2)之入水口(2a)者」已揭露於證據1之第二
    散熱器(6)，其裝置於該盒體(18)中，並具有可與風扇(62)
    帶動之氣流產生冷熱交換作用之金屬散熱片（61），可使經
    由導管(126)導入之冷卻液(12 7)降溫冷卻；系爭專利之要
    件4「一風扇(4)，裝置於該殼體(1)中，且位於該冷凝管組(
    3)之一側，以對該冷凝管組(3) 送風、散熱者」已揭露於證
    據1之一風扇(62)，裝設於該盒體(81)內且位在第二散熱體
    (6)之一側，藉此產生氣流而對第二散熱器(6)送風、散熱；
    系爭專利之要件5「至少一散熱體(5)，其內部呈一中空水道
    (51 )，令該中空水道之入口(511)以水管(51a)銜接至該水
    泵(2) 之出水口(2b)，而其出口(512)係以水管(51b)銜接至
    該冷凝管組(3)之入水口(2a)者」已揭露於證據1之液冷式散
    熱器(1)，其內具有密閉之循環水道(123)以供冷卻液(127)
    流通於內，冷卻液(127)係藉由幫浦(414)以經由導管(126)
    導入及導出，導管(126)可將冷卻液(127) 導至第二散熱器
    (6)進行熱交換；系爭專利之要件6「如是該散熱體(5)，便
    可藉由銜接之水管(51a、51b)，延伸地裝置於所需散熱之電
    腦主機內的熱源(61)上，以將該熱源(61) 所產生之熱能帶
    移至電腦主機外之冷凝管組(3)中散熱」已揭露於證據2「電
    腦(10)包括電子單元(11)、水冷頭(water jacket )(12)，
    其中在水冷頭(12)中則供給有用於冷卻電子單元(11)之冷卻
    劑的水，以及包括用於供給水到水冷頭並將水自水冷頭排出
    之水管(13)，又電腦(10)的水管(13)係藉由水管(19)和冷卻
    裝置(cooler)(20)之水管(27)連接，經由水管(13)及水管(1
    9)將自電子單元(11)所吸收之熱送至冷卻裝置(20)中降溫散
    熱；系爭專利之要件7「猶包括一控制單元(7)，含有至少一
    顯示器(71)及一調節器(72），裝置於該殼體之面板上，以
    顯示熱源(61)之溫度、風扇(4)轉速等數據，並藉該調節器
    (72)以調整該風扇之轉速者。」已揭露於證據1於盒體(81)
    之一側設有溫度顯示器(71)及設定鈕(72)之溫度感知電路(7
    )，而可依所需由設定鈕(72)設定一溫度及證據3之一種風扇
    轉速控制電路，其係與一設置於系統內之熱源體(1)周圍的
    風扇(11)電性連接；藉由貼置於熱源體所在處之熱感知器(2
    )感測熱源體之溫度變化，並輸出一對應之電壓值，藉此所
    對應之控制訊號輸出至該風扇轉速控制單元(3)，以改變調
    整風扇轉速。
  2.系爭專利申請專利範圍第1項僅界定「一殼體(1)，至少含有
    一進風口(11)及一出風口(12)者」，並未界定進風口(11)及
    一出風口(12)之設置相對位置，故系爭專利申請專利範圍第
    1項之殼體(1)、進風口(11)及一出風口特徵確實為證據1之
    盒體（81）及散熱網孔(811)所揭露，原告之主張並無理由
    。系爭專利申請專利範圍第1項係採用「包括」之開放式連
    接詞，系爭專利說明書第11頁最後一段「本新型所揭示之結
    構、形狀，可於不違本新型之精神及範疇下予以修飾應用」
    等語可知，系爭專利申請專利範圍第1項所稱之散熱裝置可
    在不違背其精神下，併入殼體(1)、水泵(2)、冷凝管組(3)
    、風扇(4)、散熱體(5)及控制單元(7)等以外之元件，換言
    之，系爭專利申請專利範圍第1項所稱之外接式水冷散熱裝
    置亦可於不違背其精神及範疇下增加冷卻次數。另由證據1
    第1圖可清楚得知，循環水道(123)位在液冷式散熱器(1)內
    部而呈中空，與系爭專利之中空水道(51)並無不同，故原告
    主張系爭專利與證據1不同，並無理由。
  3.證據2第20至第28行揭示「利用水冷式方案之先前技術電子
    裝置可參考第12、13及14圖予以說明。參考第12圖，電子裝
    置包括數個電腦10，每個具有各種不同之積體電路，及冷卻
    裝置20，其可吸收冷卻在積體電路中產生之熱。如圖14所示
    ，在冷卻裝置中具有主要冷卻迴路…」可知，證據2第12及
    13 圖所示之冷卻裝置(20)之結構係示於第14圖中，在冷卻
    裝置(20)中則具有由水槽(25)及泵浦(26)所組成之水泵及由
    壓縮機(21)、冷凝器(22)、熱交換器(23)及管路(24)所組成
    之冷凝管組。因此，原告主張證據2並未揭露冷卻裝置（20
    ）之內部結構，故熟習該項技術者無法因此輕易思及到系爭
    專利之散熱裝置云云，洵屬無據。
  4.依證據3摘要及第1圖，風扇轉速控制電路係與一設置於系統
    內之熱源體(1)周圍的風扇(11)電性連接，藉由熱感知器(2)
    感測熱源體之溫度變化，以輸出一對應之電壓值，藉此使所
    對應之控制訊號輸出至該風扇轉速控制單元(3)，以改變調
    整風扇轉速，由此可知，證據3確實揭露經由顯示溫度、風
    扇轉速等數據方式來令控制單元、調節器進行調節風扇轉速
    之技術手段。
  5.系爭專利申請專利範圍第1項之要件1至5已為證據1所揭示，
    已如前述，且由證據1說明書第3頁第1段「本創作係有關一
    種電腦CPU散熱裝置，尤指一種藉由導管將至少一個以上具
    循環水道之液冷式散熱器串接…而達有效降低電腦CPU工作
    溫度目的者」可知，證據1亦是要提供一種水冷式散熱器以
    達到降低電腦溫度之目的；又證據2已揭示將散熱裝置外接
    於電腦而將電腦熱源所產生之熱經由外接之散熱裝置進行散
    熱之冷卻方式，且證據3已揭露在電腦外部設有控制單元以
    控制風扇轉速之技術手段，因此，熟習該項技術者在參酌證
    據1至3下確實具有合理動機將三者予以組合以完成系爭專利
    申請專利範圍第1項，故系爭專利申請專利範圍第1項確實不
    具進步性。
  6.系爭專利所欲解決技術問題、所採用技術手段及所聲稱之功
    效：
  (1)依系爭專利說明書第5 頁【先前技術】一節記載可知，系爭
    專利所欲解決之技術問題主要是要解決在傳統內置式水冷散
    熱裝置中，因風扇及水泵等元件及會產生熱量造成升溫效果
    之電源供應器和電子元件等均裝設於電腦主機內，電源供應
    器和電子元件所產生之熱量影響了風扇及水泵之散熱效率等
    問題。
  (2)系爭專利主要是提出將原先設置在內置式水冷散熱裝置中的
    冷凝管組、風扇及水泵等元件自電腦主機內移出而另外裝設
    於一殼體中，以藉由水管連接而將冷卻用之流體傳送到熱源
    並將所吸收之熱送回冷凝管組之方式作為解決系爭專利技術
    問題之技術手段；系爭專利因此聲稱可達成將冷卻空氣和熱
    源產生之熱空氣分開，並同時達到降低噪音等功效。
  7.證據1係關於一種電腦CPU散熱裝置；依據證據1申請專利範
    圍第1項及說明書第6頁最後一段至第9頁第4行揭示以及圖式
    之第1、3和4圖可知，證據1之電腦CPU散熱裝置，可知證據
    一之盒體（81）與系爭專利之殼體(1)相當，證據一之散熱
    網孔(811)與系爭專利之進風口(11)及出風口(12)相當，證
    據一之幫浦(414 )相當於系爭專利之水泵(2)，證據1之第二
    散熱器(6 )相當於系爭專利之冷凝管組(3)，證據一之風扇
    (62)與系爭專利之風扇(4)相當，證據一之液冷式散熱器(1)
    則與系爭專利之散熱體(5)相當，因此，證據1已揭示在一殼
    體中設置出風口及進風口做為風扇在進行冷卻時所需用之風
    來源之特徵，證據一也揭示設置水泵及冷凝管組以水冷式方
    式將散熱體進行降溫散熱之特徵，故系爭專利申請專利範圍
    第1項所請要件一至五已完全為證據1所揭露；再者，由證據
    一第9頁第2-3行揭示「於盒體(81)之一側設有溫度顯示器(7
    1)及設定鈕(72)之溫度感知電路(7)，而可依所需由設定鈕(
    72)設定一溫度」可知，系爭專利申請專利範圍第1項所請要
    件七中有關於在殼體面板上設有一顯示器及調節器以顯示熱
    源溫度並進而以調節器調節溫度之技術特徵已為證據1所揭
    露。
  (二)系爭專利申請專利範圍第2至5項：
  1.依證據4申請專利範圍第1、3項及第1圖可知，證據4之水冷
    冷氣機中包括有散熱器(11)，該散熱器為一密封蜂巢式，利
    用控制閥控制(20)進水，再以感溫器測定控制節流閥(21)，
    以控制水量，以達設定排水溫度，由此可知，證據4已揭示
    利用節流閥來控制冷卻散熱器所用之水的水流流速之技術手
    段，故系爭專利申請專利範圍第2項之要件7「其中該水泵之
    出水口與該散熱體之中空水道的入口間，係串接至少一節流
    閥，以調節進入該散熱體之水流流速者」及第3項之要件7均
    已為證據4所揭示，熟習該項技術者可在組合證據1、2及4之
    下輕易完成系爭專利申請專範圍第2及3項。再者，系爭專利
    申請專利範圍第4、5項為依附於第2或3項之附屬項，係分別
    進一步界定將節流閥(20、30)裝置於擴充槽插片(8)或殼體
    上，惟系爭專利申請專利範圍第4及5項所界定之特徵均為引
    用習知技藝，例如：將節流閥裝置於證據一之盒體(81)上，
    且又無技術功效上之增進，由此可見系爭專利申請專範圍第
    2至5項均不具進步性。
  2.系爭專利申請專利範圍第2及3項之要件7僅界定串接節流閥
    以控制水量，其中並無界定節流閥(20)如何與控制單元(7)
    結合以調節水量之技術特徵，依證據4申請專利範圍第3項以
    及第1圖可知，證據4揭示利用溫度感測器量測流體之溫度，
    再依據該溫度感測器所量測之結果藉由節流閥調整流體之流
    量，故利用節流閥控制流體流速之技術手段已為證據4所揭
    示，自不得以此作為系爭專利具有進步性之依據。
  (三)系爭專利申請專利範圍第6及7項：
  1.依證據2第12至14圖可知，第14圖已揭示在電子單元(11)上
    設置一水冷頭(12)，各水冷頭呈一串聯方式經由水管路(13a
    )、水管(19)而與泵浦(26)及熱交換器(23)連接。證據2雖未
    揭示各水冷頭(12)呈並聯方式，但由第12及第13圖將各電腦
    並聯以經由水管(19)連結於散熱裝置(20)之方式可知，並聯
    的連接方式已為習知技術。
  2.由此可知，系爭專利申請專利範圍第6項之要件7均已為證據
    2所揭示，熟習該項技術者可在組合證據1及2之下輕易完成
    系爭專利申請專範圍第6及7項，原告主張證據2並無揭示將
    散熱體串聯和並聯之方式云云顯不足取。
  (四)系爭專利申請專利範圍第8及9項：
    系爭專利申請專範圍第8及9項之「殼體」、「水泵」、「冷
    凝管組」、「風扇」及「散熱體」等要件與系爭專利申請專
    利範圍第1項之要件1到6相同，同為證據1、2所揭示，已如
    前述，另依證據2第1圖可知，證據2已揭示透過風扇(45)將
    外界之冷空氣經由吸入孔(56)吸入，並使冷空氣穿過熱交換
    器(41)經由排出孔(54)向外排出，且證據2第1圖更揭示，熱
    交換器設置於風扇(45)和排出孔(54)間，以利於風扇啟動時
    可自吸入孔(56)吸入外界空氣並使冷空氣吹向熱交換器，自
    排出孔(54)送出空氣，由此可知，系爭專利申請專利範圍第
    8項之要件7及第9項之要件7均已為證據2所揭示，原處分及
    原訴願決定認定並無違誤，熟習該項技術者可在組合證據1
    及2或證據1組合2及4之下輕易完成系爭專利申請專範圍第8
    及9項。
  (五)證據3係揭示一種風扇轉速控制電路，其係與一設置於系統
    內之熱源體(1)周圍的風扇(6)電性連接，依據證據3摘要可
    知，證據3主要係藉由貼置於熱源體(1)所在處之熱感知器(1
    )感測熱源體之溫度變化，並輸出一對應之電壓值，此值可
    將熱源溫度參數輸出至中央運算處理器以進行一連串運算而
    將控制訊號輸出至風扇轉速控制單元(3)，以調整風扇之轉
    速，由此可知，證據3已揭示經由感測熱源溫度以藉由調節
    器來控制風扇轉速之技術特徵。實則，若要將風扇轉速顯示
    在顯示器上時，只須在中央運算處理器之輸出端將訊號輸出
    給面板，即能顯示風扇轉速。因此，將風扇轉速之訊號傳輸
    到資訊面板上以顯示風扇轉速之技術實為證據3實質上隱含
    之技術，所屬技術領域中具有通常知識者可自由選擇是否要
    將風扇轉速顯示在顯示器上，故系爭專利申請專利範圍第1
    項所請要件7中有關經由量測熱源、風扇轉速等數據以調整
    控制風扇轉速之技術特徵已為證據3所揭露。
  (六)證據5係關於一種電腦主機環境狀態偵測警示電路，依證據5
    摘要及說明書創作說明第3頁第12行、第16至24行可知，證
    據5已揭露將風扇轉速之資訊顯示在顯示裝置上之技術因此
    系爭專利申請專利範圍第1項所請要件7有關經由將風扇轉速
    等數據顯示在資訊面板上並調整控制風扇轉速之技術特徵已
    為證據5所揭露。
  (七)並聲明：1.原告之訴駁回；2.訴訟費用由原告負擔。
五、系爭專利申請日為92年3月28日，經被告審查後，於93年3月
    22日核准審定准予專利，是以系爭專利是否有應撤銷之原因
    ，自應以核准審定時所適用之90年10月24日修正公布之專利
    法（下稱核准時專利法）為斷。其次，原告於98年4月17日
    提出系爭專利申請專利範圍之更正申請，其係將原申請專利
    範圍第1項刪除，使其過廣之申請專利範圍予縮減，未導致
    申請專利範圍之解釋與原來所核准公告申請專利範圍之涵義
    不同，符合現行專利法第64條第1項第1款及第2項之規定，
    系爭專利更正後申請專利範圍共計9項，其中第1、2、3、6
    、7、8、9項為獨立項，其餘為附屬項，是以本件自應就更
    正後之申請專利範圍予以審究，合先敘明。
六、按「稱新型者，謂對物品之形狀、構造或裝置之創作或改良
    。」、「凡可供產業上利用之新型，無下列情事之一者，得
    依本法申請取得新型專利：一、申請前已見於刊物或已公開
    使用者。．．．新型係運用申請前既有之技術或知識，而為
    熟習該項技術者所能輕易完成且未能增進功效時，雖無前項
    所列情事，仍不得依本法申請取得新型專利。」為核准時專
    利法第97條、第98條第1項、第2項所明定。對於獲准專利權
    之新型，任何人認有違反核准時專利法第97條至第99條規定
    者，依法得附具證據，向專利專責機關舉發之。從而，系爭
    專利有無違反首揭專利法之情事而應撤銷其新型專利權，依
    法應由舉發人附具證據證明之，倘其證據足以證明系爭專利
    有違首揭專利法之規定，自應為舉發成立之處分。又智慧財
    產案件審理法第33條第1項規定，關於撤銷專利權之行政訴
    訟中，當事人於言詞辯論終結前，就同一撤銷理由提出之新
    證據，智慧財產法院仍應審酌之。查原告於舉發階段所提證
    據1為90年08月11日公告之中華民國第88218225號「電腦CPU
    散熱裝置」新型專利；證據2為西元1994年6月28日公告之編
    號5,323,847號「ELECTRONIC APPARATUS AND METHOD OF
    COOLING THE SAME」美國專利；證據3為90年1月21日公告之
    中華民國第87208827號「風扇轉速控制電路」新型專利；證
    據4為84年1月21日公告之中華民國第82206294號「一種水冷
    冷氣機之改良結構」新型專利，並僅以證據1至4主張系爭專
    利違反核准時專利法第98條第2項規定不具進步性，嗣於向
    本院起訴後提出證據5即90年1月11日公告之中華民國新型專
    利第86218523號「電腦主機環境狀態偵測警示電路」專利，
    並主張證據1至3及證據5之組合足以證明系爭專利申請專利
    範圍第1項不具進步性（見本院卷第114頁），查上開證據5
    係獨立得作為證明系爭專利具有撤銷理由之舉發證據，核屬
    智慧財產案件審理法第33條第1項所稱之「新證據」，基於
    發揮智慧財產案件審理法第33條第1項規定所欲達成一次解
    決紛爭之立法目的，本院自應併予審究。是以本件所應審究
    者為：1.證據1組合證據2、3是否可證明系爭專利申請專利
    範圍第1項不具進步性？2.證據1組合證據2、3、5是否可證
    明系爭專利申請專利範圍第1項不具進步性？3.證據1組合證
    據2、4是否可證明系爭專利申請專利範圍第2至5項不具進步
    性？4.證據1組合證據2是否可證明系爭專利申請專利範圍第
    6、7項不具進步性？5.證據1組合證據2、4是否可證明系爭
    專利申請專利範圍第8、9項不具進步性？
  (一)證據1組合證據2、3是否可證明系爭專利申請專利範圍第1項
    不具進步性？
  1.系爭專利申請專利範圍第1項為「一種電腦主機之外接式水
    冷散熱裝置，至少包括：一殼體，至少含有一進風口及一出
    風口者；一水泵，裝置於該殼體中，至少含有一入水口及一
    出水口者；一冷凝管組，裝置於該殼體中，令其出水口以水
    管連接該水泵之入水口者；一風扇，裝置於該殼體中，且位
    於該冷凝管組之一側，以對該冷凝管組送風、散熱者；以及
    至少一散熱體，其內部呈一中空水道，令該中空水道之入口
    以水管銜接至該水泵之出水口，而其出口係以水管銜接至該
    冷凝管組之入水口者；如是該散熱體，便可藉由銜接之水管
    ，延伸地裝置於所需散熱之電腦主機內的熱源上，以將該熱
    源所產生之熱能帶移至電腦主機外之冷凝管組中散熱；其中
    猶包括一控制單元，含有至少一顯示器及一調節器，裝置於
    該殼體之面板上，以顯示熱源之溫度、風扇轉速等數據，並
    藉該調節器以調整該風扇之轉速者。」。
  2.證據1係一種電腦CPU散熱裝置，尤指一種藉由導管將至少一
    個以上具循環水道之液冷式散熱器串接，並於其間依所需組
    設具熱交換金屬片之水箱體，一於複數金屬散熱片中穿插有
    循環管之第二散熱器、致冷片及風扇等構件，並藉由一幫浦
    將其中之冷卻液進行一連串之熱交換循環，而達有效降低電
    腦CPU工作溫度之目的者，其中該液冷式散熱器係由一本體
    及一上蓋相互鎖接而成，於其本體內以複數隔板形成一循環
    道，並於該循環道之兩端均設有貫通孔之螺接頭，以藉由螺
    接件組接導管，以做為冷卻液之導入及導出者，於上蓋之頂
    面周緣，設有封圈及外部包覆絕緣膠層，以達防漏之效果，
    藉由螺桿及一扣具將此液冷式散熱器與電腦CPU夾固一體，
    以將CPU所產生之溫度帶出，為使熱交換之效率提升，幫浦
    則將冷卻液送入一可容納適量冷卻液之水箱體，於該水箱體
    之一側組設有一金屬導熱座，於該金屬導熱座之內面，設有
    複數伸入水箱體內之熱交換金屬片，以將水箱體內冷卻液之
    熱導至金屬導熱座，而將冷卻液溫度進行第一度降溫，於金
    屬導熱座之外面，可依所需再組設一個或一個以上之液冷式
    散熱器，同時並將由水箱體內所導出之冷卻液以管體導至一
    第二散熱器進行熱交換，該第二散熱器係由複數金屬散熱片
    及於其間穿插有適當長度之循環管所構成，並藉風扇帶動氣
    流之流動，而使該些金屬散熱片與流動之氣流產生冷熱交換
    之作用，而將循環管內之冷卻液溫度作第二度降溫，經由第
    二散熱器後之冷卻液，則續導入前述設於水箱體上之金屬導
    熱座外面所設之液冷式散熱器再度循環，於液冷式散熱器本
    體底面與金屬導熱座間，夾設有致冷片，以提供冷度予液冷
    式散熱器，而對循環於其之冷卻液進行第三度降溫，而將冷
    卻液之溫度有效降低，以達降低CPU溫度之目的。
  3.證據2係一種具有分離/組合功能的電子裝置之散熱裝置，其
    將一「水冷散熱裝置」置於一電子裝置主機之外部，用以達
    成改善散熱效能之技術功效。證據3係一種風扇轉速控制電
    路，其係與一設置於系統內之熱源體周圍的風扇電性連接;
    主要係藉由貼置於熱源體所在處之熱感知器感測熱源體之溫
    度變化，並輸出一對應之電壓值，此值經由一類比數位轉換
    器轉換為一數位形式之熱源溫度參數輸出至一中央運算處理
    器，經與該中央運算處理器內建之對應表比較決定輸出等級
    A，及一藉由一輸出功率偵測單元回授輸出系統之輸出電壓
    值及電流值，經由該類比數位轉換器接收並轉換為一數位形
    式之輸出電壓值及輸出電流值後輸出至該中央運算處理器，
    經該中央運算處理器運算處理後得到一輸出功率參數，並與
    該對應表比較後決定輸出等級B，而後該中央運算處理器再
    比較輸出等級A及B，進而將等級較高者所對應之控制訊號輸
    出至該風扇轉速控制單元，當輸出等級愈高時，該風扇轉速
    控制單元輸出用來驅動風扇之直流電壓愈高，使風扇轉速愈
    快。
  4.系爭專利申請專利範圍第1項之「一殼體，至少含有一進風
    口及一出風口者；一水泵，裝置於該殼體中，至少含有一入
    水口及一出水口者；一冷凝管組，裝置於該殼體中，令其出
    水口以水管連接該水泵之入水口者；一風扇，裝置於該殼體
    中，且位於該冷凝管組之一側，以對該冷凝管組送風、散熱
    者；以及至少一散熱體，其內部呈一中空水道，令該中空水
    道之入口以水管銜接至該水泵之出水口，而其出口係以水管
    銜接至該冷凝管組之入水口者」等結構特徵，已可見於證據
    1系爭專利說明書及第5圖之外接之液、風冷式散熱裝置所配
    置之盒體81具有風扇62及散熱網孔811；一幫浦414裝設於盒
    體中含有一入水口及一出水口；第二散熱體6及循環管611裝
    置於該殼體中具有出水口以及入水口；一風扇62裝置於盒體
    81中並位於第二散熱體6之一側以對第二散熱體6進行散熱；
    一外接之液冷式散熱體1，內部呈一循環中空水道等結構特
    徵；另系爭專利申請專利範圍第1項之「一控制單元，含有
    至少一顯示器，裝置於該殼體之面板上，以顯示熱源之溫度
    等數據。」亦可見於證據1說明書第9頁第2-6行「…於盒體
    (81)一側，則設有一具溫度顯示器(71)及設定鈕(72)之溫度
    感知電路(7)，而可依所需由設定鈕(72)設定一溫度，以藉
    由該溫度感知電路(7)感知冷卻液(127)之溫度」等特徵。另
    證據2之習知技術或圖14亦揭示一種熱源與冷卻裝置分開配
    置並在冷卻裝置中包含有水泵、並將冷卻水液分送至串接之
    熱源（電路板）之技術特徵。就管路的連接配置而言，系爭
    專利申請專利範圍第1項與證據1、證據2均是利用水泵（PUM
    P）輸送冷卻液導向熱源（CPU）方向，再經由導管輸送水源
    熱能將熱能經導管至冷凝管（第二散熱體）散熱並回送至水
    泵（PUMP）以達水冷散熱的目的。證據1雖未揭示系爭專利
    申請專利範圍第1項之控制單元另界定以調節器調節風扇轉
    速並將風扇轉速等數據顯示於殼體面板上之技術特徵，惟以
    調節器調整風扇轉速係屬一般習用技術，如證據3對應不同
    級數的熱源調整風扇快慢，又將相關轉速顯示於面板上亦所
    屬技術領域中具有通常知識者所能輕易完成者。是以，系爭
    專利申請專利範圍第1項為所屬技術領域中具有通常知識者
    依申請前之證據1、2、3顯能輕易完成者，難謂具進步性。
  5.原告雖主張證據1至3並未揭示系爭專利申請專利範圍第1項
    之殼體需同時具有出風口及進風口之結構特徵，且系爭專利
    第3圖之進風口與出風口設置位置與證據1於同一側可能同時
    有進風口或出風口有所不同，故兩者所欲達成的功效並不相
    同等語。然殼體具有出風口及進風口之技術特徵，為所屬技
    術領域中具有通常知識者依證據1已揭示之散熱網孔811以改
    變位置及數量之方式所能輕易完成者。此外，就系爭專利更
    正後之申請專利範圍第1項而言，並未界定出風口與進風口
    於殼體的位置，故系爭專利申請專利範圍第1項與證據1難謂
    具有明顯功效上的差異。
  6.原告另主張證據1第6圖其散熱裝置係組設在電腦主機殼之盒
    體81內用以提供散熱，其與系爭專利申請專利範圍第1項專
    用於電腦主機外接式水冷散熱裝置明顯不同等語。然查，證
    據1第6圖為系爭專利將外接式之液風冷散熱裝置裝設於殼體
    上方空置部位的關係位置圖，說明書第8頁中另敘述其為節
    省空間可為的組設方式之一。另在證據1第5圖之第二實施例
    中，則另揭示熱源與冷卻裝置未在同一盒體的狀態，故證據
    1第5圖之外接液、風冷式散熱裝置，對所屬技術領域中具有
    通常知識者而言，其已揭示可於CPU外另為外接液冷及風冷
    裝置的方式。在證據2第14圖之習知技術中亦揭示將電腦主
    機與冷卻裝置分開配置，為一般習用技術，故以證據1組合
    證據2、3足以可證明系爭專利申請專利範圍第1項不具進步
    性，原告僅以證據1第6圖與系爭專利比對認為有所不同，尚
    難憑採。
  7.原告又稱證據1為循環水道，系爭專利為中空水道兩者有所
    不同等語。然中空水道亦可見於證據2之習用技術，且證據1
    採循環水道的目的在於提供冷卻液與熱源較佳的熱交換效果
    ，中空水道為循環水道的習用技術，將證據1之循環水道中
    的隔板移除即為中空水道，故系爭專利申請專利範圍第1項
    以中空水道方式與熱源接觸為一般習用技術，而為所屬技術
    領域中具有通常知識者所能輕易完成者。
  (二)證據1組合證據2、3、5是否可證明系爭專利申請專利範圍第
    1項不具進步性？
  1.證據5係一種電腦主機環境狀態偵測警示電路，其係以複數
    偵測元件偵知環境溫度、風扇運轉狀態及電源供應狀態，經
    由一主電路板上之各電路適當之轉換處理後，使其顯示於一
    面板上之顯示幕，並於環境狀態符合預設之條件時，可驅動
    相關裝置加以對應處理，且於主機環境產生異常時，可驅動
    一警示裝置發出警示信號。
  2.證據5之說明書「創作說明」欄第3頁第12行及第16行至第24
    行已揭示將風扇轉速等數據顯示在資訊面板上並調整風扇轉
    速之技術，而系爭專利申請專利範圍第1項之主要技術特徵
    在於外接式水冷散熱裝置之管路配置與結構特徵，至於風扇
    轉速如何調整非為系爭專利之技術特徵，故證據3或證據5已
    揭示風扇轉速調整的方式，而將其風速數據顯示在資訊面板
    上亦屬習用技術，證據1組合證據2、3足以可證明系爭專利
    申請專利範圍第1項不具進步性，業如前述，故以證據1、2
    組合證據3或證據5，均可證明系爭專利申請專利範圍第1項
    不具進步性。
  (三)證據1組合證據2、4是否可證明系爭專利申請專利範圍第2至
    5項不具進步性？
  1.系爭專利申請專利範圍第2項為「一種電腦主機之外接式水
    冷散熱裝置，至少包括：一殼體，至少含有一進風口及一出
    風口者；一水泵，裝置於該殼體中，至少含有一入水口及一
    出水口者；一冷凝管組，裝置於該殼體中，令其出水口以水
    管連接該水泵之入水口者；一風扇，裝置於該殼體中，且位
    於該冷凝管組之一側，以對該冷凝管組送風、散熱者；以及
    至少一散熱體，其內部呈一中空水道，令該中空水道之入口
    以水管銜接至該水泵之出水口，而其出口係以水管銜接至該
    冷凝管組之入水口者；如是該散熱體，便可藉由銜接之水管
    ，延伸地裝置於所需散熱之電腦主機內的熱源上，以將該熱
    源所產生之熱能帶移至電腦主機外之冷凝管組中散熱；其中
    該水泵之出水口與該散熱體之中空水道的入口間，係串接至
    少一節流閥，以調節進入該散熱體之水流流速者。」。查系
    爭專利申請專利範圍第2項與申請專利範圍第1項之差異在於
    「水泵之出水口與該散熱體之中空水道的入口間，係串接至
    少一節流閥，以調節進入該散熱體之水流流速者」，是以系
    爭專利申請專利範圍第2項之一殼體、水泵、冷凝管組、風
    扇、散熱體、水管等構件及連接關係已揭示於證據1、2，如
    前所述，而系爭專利申請專利範圍第2項利用串接節流閥用
    來調節水流流速之目的，其為一般調整流體流速常使用的方
    式，證據4之節流閥21已揭示可調控冷卻水進入冷凝管盤管
    ，雖兩者所使用的標的物有所不同，然為達到調整水流流速
    之目的，運用節流閥構件為一般通常知識，系爭專利申請專
    利範圍第2項之附加特徵，其功效僅屬個別元件之相加並未
    產生無法預期的功效，故以證據1、2、4之組合可證明系爭
    專利申請專利範圍第2項不具進步性。
  2.系爭專利申請專利範圍第3項為「一種電腦主機之外接式水
    冷散熱裝置，至少包括：一殼體，至少含有一進風口及一出
    風口者；一水泵，裝置於該殼體中，至少含有一入水口及一
    出水口者；一冷凝管組，裝置於該殼體中，令其出水口以水
    管連接該水泵之入水口者；一風扇，裝置於該殼體中，且位
    於該冷凝管組之一側，以對該冷凝管組送風、散熱者；以及
    至少一散熱體，其內部呈一中空水道，令該中空水道之入口
    以水管銜接至該水泵之出水口，而其出口係以水管銜接至該
    冷凝管組之入水口者；如是該散熱體，便可藉由銜接之水管
    ，延伸地裝置於所需散熱之電腦主機內的熱源上，以將該熱
    源所產生之熱能帶移至電腦主機外之冷凝管組中散熱；其中
    於該散熱體中空水道之出口與該冷凝管組之入水口間，係串
    接至少一節流閥，以調節進入該冷凝管組之水流流速者。」
    ，查系爭專利申請專利範圍第3項與申請專利範圍第1項之差
    異在於「其中於該散熱體中空水道之出口與該冷凝管組之入
    水口間，係串接至少一節流閥，以調節進入該冷凝管組之水
    流流速者。」，是以系爭專利申請專利範圍第3項之一殼體
    、水泵、冷凝管組、風扇、散熱體、水管等構件及連接關係
    已揭示於證據1、2，如前所述，而系爭專利申請專利範圍第
    3項利用串接節流閥用來調節水流流速之目的，其為一般調
    整流體流速常使用的方式，證據4之節流閥21已揭示可調控
    冷卻水進入冷凝管盤管，雖兩者所使用的標的物及位置有所
    不同，然為達到調整水流流速之目的，運用節流閥構件之水
    路上為一般通常知識，縱使所設置之位置在管路略有不同，
    然該等位置上的簡易變化為所屬技術領域中具有通常知識者
    所能輕易完成者，系爭專利申請專利範圍第3項之附加特徵
    ，其功效僅屬個別元件之相加並未產生無法預期的功效，故
    以證據1、2、4之組合可證明系爭專利申請專利範圍第3項不
    具進步性。
  3.系爭專利申請專利範圍第4項為「如申請專利範圍第2或3項
    所述電腦主機之外接式水冷散熱裝置，其中各節流閥，係裝
    置於一擴充槽插片上，以藉該擴充槽插片裝置於該電腦主機
    之擴充槽上者。」，第5項為「如申請專利範圍第2或3項所
    述電腦主機之外接式水冷散熱裝置，其中各節流閥係穩固地
    裝置於該殼體上者。」，上開第4、5項係附屬項，解釋時應
    包含獨立項所有之技術特徵，證據1、2、4之組合可證明系
    爭專利申請專利範圍第2、3項不具進步性，已如前述，而系
    爭專利申請專利範圍第4項界定節流閥可裝置於擴充槽插片
    上，第5項界定節流閥可穩固地裝置於該殼體上者，均係對
    節流閥位置進一步限定，然該等位置的簡易變化為所屬技術
    領域中具有通常知識者所能輕易完成者，另系爭專利申請專
    利範圍第4、5項位置之改變，並對各構件已有功效並無增進
    ，故以證據1、2、4之組合亦可證明系爭專利申請專利範圍
    第4、5項不具進步性。
  (四)證據1組合證據2是否可證明系爭專利申請專利範圍第6、7項
    不具進步性？
  1.系爭專利申請專利範圍第6項為「一種電腦主機之外接式水
    冷散熱裝置，至少包括：一殼體，至少含有一進風口及一出
    風口者；一水泵，裝置於該殼體中，至少含有一入水口及一
    出水口者；一冷凝管組，裝置於該殼體中，令其出水口以水
    管連接該水泵之入水口者；一風扇，裝置於該殼體中，且位
    於該冷凝管組之一側，以對該冷凝管組送風、散熱者；以及
    至少一散熱體，其內部呈一中空水道，令該中空水道之入口
    以水管銜接至該水泵之出水口，而其出口係以水管銜接至該
    冷凝管組之入水口者；如是該散熱體，便可藉由銜接之水管
    ，延伸地裝置於所需散熱之電腦主機內的熱源上，以將該熱
    源所產生之熱能帶移至電腦主機外之冷凝管組中散熱；其中
    係含有多數散熱體，令各該散熱體分別緊貼於一熱源上，令
    位於第一順位之散熱體之中空水道的出口以水管銜接該冷凝
    管組之入水口，而此位於第一順位之散熱體之中空水道的入
    口，係以水管銜接至位於第二順位散熱體中空水道的出口，
    並令此位於第二順位散熱體中空水道的入口以水管銜接至位
    於第三順位散熱體中空水道的出口，並令最末順位散熱體中
    空水道的入口以水管銜接至該水泵之出水口，使各該散熱體
    呈一串聯狀態者。」。
  2.系爭專利申請專利範圍第6項與申請專利範圍第1項之差異在
    於「含有多數散熱體，令各該散熱體分別緊貼於一熱源上，
    令位於第一順位之散熱體之中空水道的出口以水管銜接該冷
    凝管組之入水口，而此位於第一順位之散熱體之中空水道的
    入口，係以水管銜接至位於第二順位散熱體中空水道的出口
    ，並令此位於第二順位散熱體中空水道的入口以水管銜接至
    位於第三順位散熱體中空水道的出口，並令最末順位散熱體
    中空水道的入口以水管銜接至該水泵之出水口，使各該散熱
    體呈一串聯狀態者。」，是以系爭專利申請專利範圍第6項
    之一殼體、水泵、冷凝管組、風扇、散熱體、水管等構件及
    連接關係已揭示於證據1、2，如前所述，而系爭專利申請專
    利範圍第6項之各該散熱體呈一串聯狀態者之技術特徵已可
    見於證據2圖式14圖及內文揭示各水冷頭12透過水管19而與
    水槽25及泵26銜接呈現一串接狀態，故系爭專利申請專利範
    圍第6項屬所屬技術領域中具有通常知識者依申請前之證據1
    及證據2所能輕易完成者難謂具進步性。
  3.系爭專利申請專利範圍第7項為「一種電腦主機之外接式水
    冷散熱裝置，至少包括：一殼體，至少含有一進風口及一出
    風口者；一水泵，裝置於該殼體中，至少含有一入水口及一
    出水口者；一冷凝管組，裝置於該殼體中，令其出水口以水
    管連接該水泵之入水口者；一風扇，裝置於該殼體中，且位
    於該冷凝管組之一側，以對該冷凝管組送風、散熱者；以及
    至少一散熱體，其內部呈一中空水道，令該中空水道之入口
    以水管銜接至該水泵之出水口，而其出口係以水管銜接至該
    冷凝管組之入水口者；如是該散熱體，便可藉由銜接之水管
    ，延伸地裝置於所需散熱之電腦主機內的熱源上，以將該熱
    源所產生之熱能帶移至電腦主機外之冷凝管組中散熱；其中
    令該水泵之出水口係銜接一多管接頭，以連接多數水管，並
    令各該水管之末端分別連接至一散熱體之中空水道的入口，
    而該冷凝管組之入水口係銜接一多管接頭，以連接多數水管
    ，並令各該水管之末端分別連接至一散熱體之中空水道的出
    口，使各該散熱體於該水泵出水口與該冷凝管組之入水口間
    ，呈一並聯狀態者。」。系爭專利申請專利範圍第7項與申
    請專利範圍第1項之差異在於「其中令該水泵之出水口係銜
    接一多管接頭，以連接多數水管，並令各該水管之末端分別
    連接至一散熱體之中空水道的入口，而該冷凝管組之入水口
    係銜接一多管接頭，以連接多數水管，並令各該水管之末端
    分別連接至一散熱體之中空水道的出口，使各該散熱體於該
    水泵出水口與該冷凝管組之入水口間，呈一並聯狀態者。」
    ，是以系爭專利申請專利範圍第7項之一殼體、水泵、冷凝
    管組、風扇、散熱體、水管等構件及連接關係已揭示於證據
    1及證據2，如前所述，而證據1、2並未揭示系爭專利申請專
    利範圍第7項之水管呈並聯狀態的技術特徵，然串聯或並聯
    方式的改變為簡易轉換，且並未產生無法預期的功效，故系
    爭專利申請範圍第7項為所屬技術領域中具有通常知識者運
    用申請前之通常知識所能輕易完成者，難謂具進步性。
  (五)證據1組合證據2、4是否可證明系爭專利申請專利範圍第8、
    9項不具進步性？
  1.系爭專利申請專利範圍第8項為「一種電腦主機之外接式水
    冷散熱裝置，至少包括：一殼體，至少含有一進風口及一出
    風口者；一水泵，裝置於該殼體中，至少含有一入水口及一
    出水口者；一冷凝管組，裝置於該殼體中，令其出水口以水
    管連接該水泵之入水口者；一風扇，裝置於該殼體中，且位
    於該冷凝管組之一側，以對該冷凝管組送風、散熱者；以及
    至少一散熱體，其內部呈一中空水道，令該中空水道之入口
    以水管銜接至該水泵之出水口，而其出口係以水管銜接至該
    冷凝管組之入水口者；如是該散熱體，便可藉由銜接之水管
    ，延伸地裝置於所需散熱之電腦主機內的熱源上，以將該熱
    源所產生之熱能帶移至電腦主機外之冷凝管組中散熱；其中
    該冷凝管組，係裝置於該殼體之進風口與該風扇間，以於啟
    動該風扇時，可自該進風口吸入外界冷空氣，並令該冷空氣
    穿經該冷凝管組後自該出風口向外吹出者。」。系爭專利申
    請專利範圍第8項與申請專利範圍第1項之差異在於「其中該
    冷凝管組，係裝置於該殼體之進風口與該風扇間，以於啟動
    該風扇時，可自該進風口吸入外界冷空氣，並令該冷空氣穿
    經該冷凝管組後自該出風口向外吹出者。」，是以系爭專利
    申請專利範圍第8項之一殼體、水泵、冷凝管組、風扇、散
    熱體、水管等構件及連接關係已揭示於證據1、2，如前所述
    ，而系爭專利申請專利範圍第8項有所差異之技術特徵亦可
    見於證據2說明書第1圖冷凝管組41，進風口55與該風扇45及
    出風口53之結構關係，雖證據2之冷凝管組係裝設在風扇與
    出風口中間與系爭專利申請專利範圍第8項之位置界定略有
    不同，然該等位置的簡易變化為所屬技術領域中具有通常知
    識者藉由證據2所能輕易完成者，又風扇設置的目的在於提
    供氣流的快速流動，以冷空氣的扇入或熱空氣的扇出達到散
    熱的目的，故系爭專利申請專利範圍第8項該等位置的變化
    並未產生無法預期的功效，難謂具進步性。
  2.系爭專利申請專利範圍第9項為「一種電腦主機之外接式水
    冷散熱裝置，至少包括：一殼體，至少含有一進風口及一出
    風口者；一水泵，裝置於該殼體中，至少含有一入水口及一
    出水口者；一冷凝管組，裝置於該殼體中，令其出水口以水
    管連接該水泵之入水口者；一風扇，裝置於該殼體中，且位
    於該冷凝管組之一側，以對該冷凝管組送風、散熱者；以及
    至少一散熱體，其內部呈一中空水道，令該中空水道之入口
    以水管銜接至該水泵之出水口，而其出口係以水管銜接至該
    冷凝管組之入水口者；如是該散熱體，便可藉由銜接之水管
    ，延伸地裝置於所需散熱之電腦主機內的熱源上，以將該熱
    源所產生之熱能帶移至電腦主機外之冷凝管組中散熱；其中
    該冷凝管組，係裝置於該風扇與該殼體之出風口間，以於啟
    動該風扇時，可自該進風口吸入外界冷空氣，並使該冷空氣
    吹向該冷凝管組後，自該出風口送出者。」，是以系爭專利
    申請專利範圍第9項與申請專利範圍第1項之差異在於「其中
    該冷凝管組，係裝置於該風扇與該殼體之出風口間，以於啟
    動該風扇時，可自該進風口吸入外界冷空氣，並使該冷空氣
    吹向該冷凝管組後，自該出風口送出者。」，是以系爭專利
    申請專利範圍第9項之一殼體、水泵、冷凝管組、風扇、散
    熱體、水管等構件及連接關係已揭示於證據1、2，如前所述
    ，而系爭專利申請專利範圍第8項有所差異之技術特徵亦可
    見於證據2說明書第1圖冷凝管組41設置於風扇45與出風口53
    之間，故以證據1、2之組合可資證明系爭專利申請專利範圍
    第9項不具進步性。
七、綜上所述，被告所為本件「舉發成立，應撤銷專利權」之處
    分，揆諸首揭規定，於法並無不合，訴願決定予以維持，亦
    無違誤，原告徒執前詞，訴請撤銷訴願決定及原處分，核無
    理由，應予駁回。
八、本案事證已臻明確，兩造其餘攻擊防禦方法均與本件判決結
    果不生影響，故不逐一論述，併此敘明。
據上論結，本件原告之訴為無理由，爰依行政訴訟法第98條第1
項前段，判決如主文。
中    華    民    國    99    年    12    月    9     日
                    智慧財產法院第一庭
                          審判長法  官  李得灶
                                法  官  王俊雄
                                法  官  林欣蓉
上為正本係照原本作成。
如不服本判決，應於送達後20日內向本院提出上訴狀並表明上訴
理由，如於本判決宣示後送達前提起上訴者，應於判決送達後20
日內補提上訴理由書（須按他造人數附繕本）。
中    華    民    國    99    年    12    月    9     日
                                書記官  周其祥


司法院資訊處製作；財團法人民間司法改革基金會備份。
